臺灣雲林地方法院刑事判決　　　　　　　 100年度易字第69號
公　訴　人　臺灣雲林地方法院檢察署檢察官
被　　　告　劉正宗
輔　佐　人
即被告之兄　劉正平
上列被告因詐欺案件，經檢察官提起公訴（99年度調偵字第407號
），本院判決如下：
    主  文
本件免訴。
    理  由
一、公訴意旨略以：被告劉正宗明知其將個人名義借予他人，擔
    任虛設公司負責人並開立支票存款帳戶領取支票使用，而支
    票具有代付現金交易及轉讓流通之性質，得以換取現金，且
    能預見該公司及其個人帳戶支票極易成為詐騙集團或不法份
    子持以作為施詐之工具使用，竟仍基於縱若有人持以犯罪亦
    不違反其本意之幫助詐欺取財犯意，於民國94年間某日，在
    花蓮縣花蓮市，應允真實姓名年籍不詳自稱「林先生」成年
    男子之邀，充當「欣宗有限公司」（下稱欣宗公司，址設臺
    北市○○街○ 段66號3 樓）之名義負責人，待欣宗公司於94
    年12月22日核准設立後，旋於95年初，由自稱「林先生」同
    夥偕同被告至臺北市，再由自稱「林先生」之同夥某姓名年
    籍不詳之成年女子偕同被告至第一商業銀行總行（下稱第一
    銀行），以欣宗公司名義開立帳號263905號支票存款帳戶，
    並領取支票交由「林先生」及其同夥使用。其後「林先生」
    及其同夥將上開空頭支票（俗稱芭樂票，自始即無兌現可能
    性）輾轉轉讓予童耀德（另案通緝中）使用，嗣童耀德向弘
    瑋企業有限公司（下稱弘瑋公司）負責人于鴻志購買燈具，
    並以發票人為欣宗公司，發票日為95年7 月29日，支票號碼
    為WB0000000 ，票面金額為新臺幣（下同）510,000 元之支
    票1 紙支付貨款，使于鴻志陷於錯誤，認該紙支票可兌現無
    虞，而交付上開燈具予童耀德。因認被告涉犯刑法第30條第
    1 項、第339 條第1 項之幫助詐欺取財罪嫌等語。
二、按案件曾經判決確定者，應諭知免訴之判決，刑事訴訟法第
    302 條第1 款定有明文。又訴訟上所謂一事不再理之原則，
    關於實質上一罪或裁判上一罪，均有其適用（最高法院60年
    臺非字第77號判例意旨可茲參照）。
三、經查：
  (一)被告前因與某真實姓名年籍不詳自稱「林先生」之成年男子
    ，共同基於違反公司法第9 條第1 項規定、使公務員登載不
    實之犯意聯絡，由被告提供其國民身份證，該名男子乃據以
    於94年11月29日，至臺北國際商業銀行西門分行（現改制為
    永豐商業銀行西門分行），用「劉正宗欣宗有限公司籌備處
    」名義，開設帳號0000000000000 號之活期存款帳戶後，即
    於94年11月29日、同年月30日將資本額共計100 萬元存入該
    帳戶內，以該銀行資金存款充作已收足股東股款之證明後，
    即委託不知情之會計師胡安嘉出具公司設立登記資本額查核
    報告書，於94年12月2 日持向臺北市政府辦理設立登記之申
    請，該管公務員經形式審核所檢附之申請文書後，即於94年
    12月5 日應允予以登記，使公務員登載於其職務上所掌之公
    文書，足以生損害於臺北市政府對公司管理之正確性；被告
    復基於幫助詐欺取財之犯意，於94年間某日，在花蓮縣花蓮
    市，以每月10,000元代價，應允真實姓名年籍不詳自稱「林
    先生」成年男子之邀，充當欣宗公司之名義負責人，待欣宗
    公司於94年12月22日核准設立後，旋於95年初，由自稱「林
    先生」同夥偕同被告至臺北市，再由自稱「林先生」之同夥
    某不詳年籍之成年女子偕同被告至華南銀行萬華分行（下稱
    華銀萬華分行），以被告個人名義開立帳號000000000 號支
    票存款帳戶；及至臺北富邦銀行桂林分行（下稱富邦桂林分
    行），以欣宗公司名義開立帳號5692-9號支票存款帳戶，並
    均領取支票交由「林先生」及其同夥使用。其後「林先生」
    及其同夥將領取之空頭支票販賣林信隆後，經林信隆登報轉
    賣予他人使用，嗣呂財源意圖為自己不法之所有，經不詳管
    道取得林信隆所販賣之空頭支票後，於95年6 月中旬某日，
    持向陳士志詐借款項，使陳士志陷於錯誤認該紙支票兌現無
    虞，而交付120,000 元與呂財源；另年籍不詳自稱「張睿曜
    」之男子意圖為自己不法之所有，經不詳管道取得林信隆所
    販賣之空頭支票後，於95年7 月初某日，持向林宏宗購買預
    拌混凝土，並用以支付貨款，使林宏宗陷於錯誤認該紙支票
    兌現無虞，而交付價值68,000元之預拌混凝土與「張睿曜」
    ，被告因此涉犯公司法第9 條第1 項規定、使公務員登載不
    實及幫助詐欺取財犯行等情，前經臺灣高等法院（下稱高等
    法院）認定被告構成公司法第9 條第1 項、刑法第214 條之
    罪，係以一行為而觸犯數罪名，為想像競合犯，應依刑法第
    55條規定，從一重之公司法第9 條第1 項之罪處斷。又被告
    所犯公司法第9 條第1 項之罪，與其另犯幫助詐欺罪間，有
    方法目的之牽連關係，應依修正前刑法第55條牽連犯規定，
    從一重論以情節較重之幫助詐欺罪，而以97年度上訴字第35
    87號判決判處被告有期徒刑8 月，減為有期徒刑4 月，該判
    決並於98年1 月13日確定，有前開判決書及臺灣高等法院被
    告前案紀錄表各1 份在卷可考（見本院卷一第35至39頁）。
  (二)按幫助犯依限制從屬性說，需俟正犯已著手實行犯罪行為後
    ，始得成立幫助犯；又連續幫助與幫助連續為不同之犯罪態
    樣，如基於概括犯意，多次幫助他人犯罪，為連續幫助，該
    幫助者有多次犯罪行為；如以一幫助行為，幫助他人連續犯
    罪，則為幫助連續，就幫助犯而言，僅有一次犯罪行為；另
    如數行為於同時同地或密切接近之時地實施，侵害同一之法
    益，各行為之獨立性極為薄弱，依一般社會健全觀念，在時
    間差距上，難以強行分開，在刑法評價上，以視為數個舉動
    之接續施行，合為包括之一行為予以評價，較為合理，則屬
    接續犯，而為包括之一罪（參見最高法院87年度臺上字第38
    65號判決要旨、86年臺上字第3295號判例要旨）。查被告申
    請並交付富邦桂林分行、華銀萬華分行及第一銀行支票所涉
    之幫助詐欺行為時間，分別係於95年1 月18日、95年1 月20
    日、95年1 月25日為之，有富邦桂林分行財富管理100 年4
    月12日北富銀桂林字第1000000016號函附之支存主檔內容查
    詢單、華銀萬華分行100 年4 月15日（100 ）華萬字第125
    號函附之支票存款開戶申請書及往來約定書、第一銀行營業
    部100 年3 月9 日一營字第00075 號函附之支票存款開戶申
    請及往來約定書附卷可考（見本院卷二第5 頁至第7 頁、第
    19頁至第23頁）。再被告申請上開支票及交付之時間密接，
    地點相近，且係緊接在欣宗公司於94年12月22日經核准設立
    登記之後未久，而上述自稱「林先生」之不法集團，既邀約
    被告擔任欣宗公司之「人頭負責人」，則其等為遂行販賣支
    票之不法獲利行為，必然初即意在要求擔任掛名負責人之被
    告配合申請多數支票帳戶使用，以供其等持以進行詐欺犯行
    甚明。故被告於本件配合申請及交付支票之幫助詐欺行為，
    核與其前經高等法院上揭判決確定之幫助詐欺罪，顯係於密
    接之時、地情形下所為，被告主觀上應係以其各個舉動為全
    部犯罪行為之一部，而客觀上亦認係實施一個犯罪，其各行
    為之獨立性極為薄弱，應視為接續施行之數個舉動，而屬接
    續幫助行為，即係以一幫助行為，幫助他人連續犯罪之幫助
    連續犯，其僅有一次犯罪行為，應可認定。惟其幫助連續犯
    行之一行為既經高等法院上揭判決確定，則依首揭說明意旨
    ，爰不經言詞辯論，逕為諭知免訴之判決。
四、據上論斷，應依刑事訴訟法第302 條第1 款、第307 條，判
    決如主文。
中    華    民    國   100    年    5     月    12    日
                  刑事第五庭    審判長法  官  吳基華
                                      法  官  張文俊
                                      法  官  段奇琬
以上正本證明與原本無異。
如不服本判決應於收受判決後10日內向本院提出上訴書狀，並應
敘述具體理由；其未敘述上訴理由者，應於上訴期間屆滿後20日
內向本院補提理由書（均須按他造當事人之人數附繕本）。「切
勿逕送上級法院」。
告訴人或被害人對於本判決如有不服，而請求檢察官上訴者，其
上訴期間之計算以檢察官收受判決正本之日期為準。
                                      書記官  高培馨
中    華    民    國   100    年    5     月    12    日